臺灣苗栗地方法院刑事判決　　　　　　　　　　　　　　九十一年度自字第四三號
　　自　訴　人　甲○○○
　　被　　　告　丙○○
　　選任辯護人　邱炎浚
右列被告因偽造文書案件，經自訴人提起自訴（九十一年度自字第四三號），本院判
決如左：
    主  文
丙○○無罪。
    理  由
一、自訴意旨如自訴狀所載（如附件）。
二、訊之被告丙○○堅詞否認有自訴人所指之偽造文書犯行，辯稱：伊未偽造文書，
    一切申請均經自訴人授權始提出，並無不法等語；其選任辯護人並具狀辯稱：上
    開坐落苑裡鎮○○段第卅一─二、─五、─九、─十六、─卅三地號等土地，自
    訴人之夫乙○○因欲以該等土地供其「來來山莊」之聯外道路使用，而向被告購
    買該土地。而該等土地早於民國（下同）七十九年二月廿七日訂約出售自訴人之
    夫乙○○之前，即已先經被告納入「火炎山遊樂區」開發申請案之列，並經苗栗
    縣政府核准開發。故訂約之時，被告即與乙○○約明，土地雖出售予乙○○，但
    因早已納入被告之「火炎山遊樂區」開發申請案，故被告日後仍須使用該土地作
    為該申請開發案之各種開發申請之用，經乙○○同意，並授權被告得自行刻取土
    地所有人之印章使用，雙方始訂定土地買賣契約。嗣乙○○購得土地後，借用其
    配偶即自訴人名義登記，被告為繼續「火炎山遊樂區」之雜項執照、建築執照之
    各項申請，即依乙○○之授權，刻取土地名義人即自訴人之印章，並以其名義出
    具土地使用同意書，並未偽造文書。嗣因近年土地市場下跌，乙○○之「來來山
    莊」情況不佳，乙○○欲將該土地賣回被告，被告不允，乙○○始以自訴人名義
    提起本件自訴，欲迫自訴人屈服而已。次按，刑法之偽造文書罪責，係以行為人
    明知未經他人同意或授權，而以他人名義制作文書，致生損害於他人，為其構成
    要件。系爭土地買賣經過，據證人丁○○到庭證稱：渠為土地買賣仲介人，是渠
    陪乙○○一起去跟被告談買賣的事，他太太（即自訴人）都在國外，買土地的錢
    是乙○○出的，土地也是乙○○在管理。找被告談的時候，乙○○知道所買的土
    地中，有一部分已列入火炎山公司的開發案範圍，但乙○○因為要做聯外道路，
    所以還是買，而火炎山公司恐賣地會影響其開發案，故當時有與乙○○口頭協議
    ，刻一顆甲○○○的印章，以利後續辦理申請手續之用，因為所買的土地是借自
    訴人甲○○○名義登記等語。按證人丁○○為系爭土地買賣之仲介人，有卷附系
    爭土地買賣契約書之記載可稽，且丁○○亦係乙○○購買系爭土地之隱名合夥人
    ，並占有股權百分之五，利害關係與乙○○相同，自無證詞偏坦被告之理，則其
    所為上開證述，自屬可信。再者，上開有關乙○○於土地買賣時，確有同意並授
    權被告刻取自訴人甲○○○之印章供做火炎山遊樂區開發申請使用乙事，亦據自
    訴人於九十一年十月十一日撤回自訴狀所附呈之和解書記載綦詳，在在均足稽被
    告所陳其確有經同意及授權刻取自訴人印章，並使用於火炎山遊樂區之開發申請
    乙事，委與事實相符，並屬可採。系爭土地既係自訴人之夫乙○○出資所購，並
    係由乙○○管理，則乙○○始為土地真正所有人，自訴人僅不過係其借用登記之
    名義人而已。茲被告既有獲取土地所有權人乙○○之授權同意，得以系爭土地作
    為「火炎山遊樂區」之開發申請之用，並又獲得授權刻取之土地登記借用名義人
    之印章使用，即顯無任何偽造文書罪責之可言，亦至為明確。末查，本件自訴之
    提出，純係因經濟環境不佳，乙○○經營之「來來山莊」亦有失利，欲令被告買
    回前開土地，始以其配偶之名義提出本件刑事自訴，此自自訴人提出本件自訴後
    未幾，即與被告達成買賣，由被告將上開土地買回，自訴人旋即具狀撤回本件訴
    訟，即可明悉。易言之，本件自訴自始即係乙○○與自訴人利用以恫嚇被告買回
    土地之手段，且亦有刑事訴訟法第二百五十二條第十款犯嫌不足之情事，應依刑
    事訴訟法第三百二十六條第二項規定予裁定駁回。綜上，懇祈  鈞院鑒核，賜為
    裁定駁回或賜為被告無罪諭知，庶保權益，並彰法治等語。
三、經查，刑法之偽造文書罪，係以行為人明知未經他人同意或授權，而以他人名義
    制作文書，致生損害於公眾或他人，為其構成要件；若經合法授權或同意為之，
    即無成立偽造文書刑責之餘地，本件系爭土地買賣經過，據證人丁○○到庭證稱
    ：渠為土地買賣仲介人，是渠陪同乙○○一起去跟被告談買賣的事，他太太（即
    自訴人）都在國外，買土地的錢是乙○○出的，土地也是乙○○在管理。找被告
    談的時候，乙○○知道所買的土地中，有一部分已列入火炎山公司的開發案範圍
    ，但乙○○因為要做聯外道路，所以還是買，而火炎山公司恐賣地會影響其開發
    案，故當時有與乙○○口頭協議，刻一顆甲○○○的印章，以利後續辦理申請手
    續之用，因為所買的土地是借自訴人甲○○○名義登記等語。証人乙○○於本院
    審理時到庭証陳：是他直接與被告談土地買賣之事，當時証人丁○○是代書身分
    ，是見証人也是合夥人，有在現場見証，於簽約當時未提到火炎山遊樂區之開發
    範圍問題，而是事後被告有對其提到開發土地及授權提出申請之事宜，其有同意
    被告，被告確實有跟他講等語。按證人丁○○為系爭土地買賣之仲介人，有卷附
    系爭土地買賣契約書之記載可稽，且丁○○亦係乙○○購買系爭土地之隱名合夥
    人，並占有股權百分之五，利害關係與乙○○相同，自無證詞偏坦被告之理，而
    証人乙○○更是自訴人之夫，其証言更不可能偏坦被告，則渠二人所為上開證述
    ，自屬可信。再者，觀之自訴人與被告所簽和解書，其內容明示「．．．地號土
    地，業經乙方（即被告）告知該土地已為乙方納入「火炎山西遊記遊樂區」之開
    發申請，乙方並確有徵得甲方（即自訴人）乙○○之口頭同意，於不影響乙○○
    土地使用上開土地之限度內，得自行使用土地所有人名義，並自刻土地所有人印
    章乙枚使用，以繼續該遊樂區開發申請案之後續各項申請手續，．．．」有該和
    解書影本一件附卷可按，是本件被告確實在徵得自訴人之授權或同意下始刻自訴
    人印章並以自訴人名義提出申請，並無偽造文書之犯意及犯行，其上開辯解，應
    堪採信。此外，查無被告有何偽造文書之積極証据，依前開說明，自應為被告無
    罪之諭知。
據上論斷，應依刑事訴訟法第三百四十三條、第三百零一條第一項前段，判決如主文
。
中    華    民    國    九十一      年     十一      月      十九       日
                                       台灣苗栗地方法院刑事第一庭
                                           法  官  林  誌  誠
右正本證明與原本無異。
如不服本判決，應於送達後十日內向本院提出上訴狀(須附繕本)，上訴於台灣高等
法院台中分院。
                                           書記官  李  達  成
中    華    民    國    九十一      年     十一      月      十九       日
